臺灣板橋地方法院民事判決　　　　　　　93年度訴字第1628號
原　　　告　乙○○
訴訟代理人　陳智義律師
被　　　告　甲○○
上列當事人間請求給付租金事件，於中華民國94年3月1日言詞辯
論終結，本院判決如下：
    主      文
被告應給付原告新臺幣壹拾萬伍仟柒佰參拾元，及自中華民國九
十三年九月一日起至清償日止按週年利率百分之五計算之利息；
並應自中華民國九十三年九月一日起至租賃關係終止之時止，按
月給付原告新臺幣壹仟柒佰陸拾貳元，及自各月分之次月一日起
至清償日止，按週年利率百分之五計算之利息。
原告其餘之訴駁回。
訴訟費用由被告負擔。
本判決第一項得假執行。
    事實及理由
壹、程序方面：被告甲○○經合法通知，未於言詞辯論期日到場
    ，核無民事訴訟法第386 條各款所列情形，爰依原告之聲請
    ，由其一造辯論而為判決。另原告起訴時另列黃曙紅為被告
    ，此部分業經原告於93年12月24日具狀撤回，且經黃曙紅同
    意原告撤回此部分，併此敘明。
貳、當事人之主張：
一、原告方面：
    聲明請求：被告應給付原告新臺幣（下同）349,650 元，及
    自民國93年8月31日起至清償日止按週年利率百分之五計算
    之利息；並自93年9 月1 日起至租約終止或消滅之日止，按
    月給付原告租金5,828 元，及自起訴狀繕本送達翌日起至清
    償日止按週年利率百分之五計算之利息。其陳述及所提出之
    證據如下：
(一)原告為坐落臺北縣三重市○○段1647地號土地（舊編三重埔
    段溪尾小段398 之15地號）所有權人，於58年其上建屋門牌
    號碼為三重市○○路○段117巷43號，原所有權人為林春泉，
    後為被告甲○○於75年4月7日繼承。被告利用原告前開土地
    ，原告自得依據民法第425條之1規定，請求土地使用之租金
    。如認為本案租金之請求與前述法律不符，原告亦得依民法
    第179條、第184條規定，請求相當於租金損失之利益。
(二)依照土地法第105條準用同法第97條規定，原告可向被告請
    求之前五年租金為：每年租金為65平方公尺，每平方公尺
    107,584元，年利率百分之十，為69,930元（元以下四捨五
    入，以下同），五年則為349,650元，每月租金得請求5,82
    8元。
(三)被告積欠租金長達二十年，原告雖發函催告仍未置理，實有
    依民事訴訟法第246條規定預為請求之必要。
(四)證據：提出土地登記謄本、建物登記謄本、陳智義律師93年
    8月26日當代法字第930826-15函、地價謄本等影本為證據。
二、被告方面：被告經合法通知，未於言詞辯論期日到場，亦未
    提出準備書狀作何聲明或陳述。
參、得心證之理由：
一、原告主張之前揭事實，業據提出與其陳述相符之土地登記謄
    本、建物登記謄本、陳智義律師93年8月26日當代法字第930
    826-15函、地價謄本等影本為證據，則原告主張被告所有之
    房屋坐落於原告所有之土地上，而使用原告之土地等事實，
    自堪信為真實。
二、按「土地與房屋為各別之不動產，各得單獨為交易之標的，
    且房屋性質上不能與土地使用權分離而存在，亦即使用房屋
    必須使用該房屋之地基，故土地及房屋同屬一人，而將土地
    及房屋分開同時或先後出賣，其間雖無地上權設定，然除有
    特別情事，可解釋為當事人之真意，限於賣屋而無基地之使
    用外，均應推斷土地承買人默許房屋承買人繼續使用土地。
    」，此有最高法院48年台上字第1457號判例可參，被告所有
    之房屋既坐落於原告所有之土地上而使用原告所有之土地，
    則原告主張兩造間就土地之使用有租賃關係存在，自屬可採
    ，原告並請求被告給付相當數額之租金，自屬正當。又查，
    被告甲○○所有之門牌號碼臺北縣三和路四段117 號房屋即
    重測前三重埔段溪尾小段398 之15地號（重測後為三重市○
    ○段1647地號土地）土地上之2129建號（重測後為0140建號
    ）建物，依據建物登記謄本所載，地面層面積為39.31 平方
    公尺，第二層面積為29.75 平方公尺，則可見該房屋使用土
    地之面積應為地面層面積之39.31 平方公尺，並非前揭原告
    所有土地之全部面積，而原告復未舉證證明被告所使用之範
    圍乃係全筆土地，則自應以房屋坐落土地之面積為準，從而
    ，原告主張其使用之面積為土地全部之65平方公尺，其超過
    房屋坐落部分並無可採。而前述被告使用之幸福段1647地號
    土地之93年01月申報地價為每平方公尺10,758.4元，則被告
    所使用之土地之總地價應為422,913 元（元以下四捨五入，
    以下同），參照現有公有土地出租費率，其租金應依總地價
    之年息百分之五計算為適當，則被告每年所應給付原告之土
    地租金應為21,146元，每月租金應為1,762 元。又按給付無
    確定期限者，債務人於債權人得請求給付時，經其催告而未
    為給付，自受催告時起，負遲延責任。其經債權人起訴而送
    達訴狀，或依督促程序送達支付命令，或為其他相類之行為
    者，與催告有同一之效力；又按遲延之債務，以支付金錢為
    標的者，債權人得請求依法定利率計算之遲延利息。但約定
    利率較高者，仍從其約定利率；民法第229條第2項、第233
    條第1 項分別定有明文。本件原告請求被告給付起訴前過去
    五年間之租金，於其起訴時業已到期，則原告請求被告應給
    付之租金之法定遲延利息自應自其遲延次日起算，而按月給
    付之租金部分，應為該月期滿之日給付租金，則其遲延利息
    自應自次月一日起算，原告請求均自起訴狀繕本送達翌日起
    算遲延利息，其超過部分自非可採。
三、綜上所述，原告主張被告應給付其過去五年間應給付之租金
    105,730 元，及自到期日翌日即93年9 月1 日起至清償日止
    ，按週年利率百分之五計算之利息，暨自93年9 月1 日起至
    租賃關係終止之時止，按月給付原告1,762 元，及自各月分
    之次月一日起至清償日止，按週年利率百分之五計算之利息
    等範圍內，為有理由，應予准許；至於原告之請求超過該數
    額部分則為無理由，應予駁回。
肆、假執行之宣告：本件原告勝訴部分係所命給付之金額或價額
    未逾新臺幣50萬元之判決，應依民事訴訟法第389 條第1 項
    第5 款規定，依職權宣告假執行。
伍、結論：本件原告之訴為一部有理由，一部無理由，並依民事
    訴訟法第385 條第1 項前段、第78條、第79條、第389 條第
    1項第5 款，判決如主文。
中　　華　　民　　國　　94　　年　　3 　　月　　15　　日
                        臺灣板橋地方法院民事第一庭
                            法      官  許  瑞  東
以上正本證明與原本無異
如對本判決上訴，須於判決送達後20日內向本院提出上訴狀
中　　華　　民　　國　　94　　年　　3 　　月　　15　　日
                            法院書記官  高  玉  彬
